最高法院刑事判決　　　　　　一○○年度台上字第一一九八號
上　訴　人　黃敬元
上列上訴人因違反毒品危害防制條例案件，不服台灣高等法院高
雄分院中華民國一○○年一月二十日第二審判決（九十九年度上
訴字第一二九八號，起訴案號：台灣高雄地方法院檢察署九十八
年度偵字第二一○八五號），提起上訴，本院判決如下：
    主  文
原判決撤銷，發回台灣高等法院高雄分院。
    理  由
本件原判決認定：上訴人黃敬元明知愷他命（Ketamine）係毒品
危害防制條例第二條第二項第三款所列之第三級毒品，不得販賣
、轉讓，竟意圖營利，基於販賣愷他命之犯意，於民國九十八年
七月十四日十八時二十分前某時，以行動電話與潘志宏聯絡，並
約定交易愷他命之時間地點，而於同日十八時二十分許，在高雄
市○鎮區○○路三三三巷口，以新台幣三百五十元之代價販賣並
交付愷他命一包（驗餘淨重○‧五四公克）予潘志宏。嗣經掌握
情資跟監，並全程拍攝上訴人行動之員警當場查獲等情。因而維
持第一審論處上訴人販賣第三級毒品罪刑之判決，駁回上訴人在
第二審之上訴，固非無見。
惟查：毒品危害防制條例第十七條第一項規定，犯同條例第四條
第三項販賣第三級毒品罪，供出毒品來源，因而查獲其他正犯或
共犯者，減輕或免除其刑。所謂「供出毒品來源，因而查獲其他
正犯或共犯者」，係指具體提供毒品來源之資訊，使調查或偵查
犯罪之公務員知悉而對之發動調查或偵查，並據以查獲其他正犯
或共犯者而言。上訴人於九十八年七月十四日晚上為警查獲後，
旋於翌日八時五十分至十時八分之警詢中，具體供出其販賣之愷
他命係向陳瀚宇購買而來（見警卷第五頁）；原判決亦認因上訴
人在警詢時供出向陳瀚宇販入愷他命二次，高雄市政府警察局刑
事警察大隊（下稱高雄市刑警大隊）乃擴大偵辦陳瀚宇販毒案（
見原判決第五頁第十七至二十行）。而陳瀚宇雖於上訴人供出愷
他命毒品來源之前，已於同年四月十七日夜間為警查獲，並經第
一審檢察官於同年十二月二十八日提起公訴，但依卷附台灣高雄
地方法院檢察署九十八年度偵字第一二三五八號起訴書（見一審
卷二第十八至二十頁）「犯罪事實」欄之記載，陳瀚宇係於同年
四月十七日二十三時許，販賣第二級毒品甲基安非他命予邱建榮
時，當場為警查獲逮捕，嗣並查出其另在同年四月至六月間，先
後販賣愷他命六至七次予上訴人；其「證據並所犯法條」欄之「
證據清單」內，就陳瀚宇販賣愷他命予上訴人之待證事實，則記
載「證人黃敬元之證述」。是依上訴人之警詢筆錄及陳瀚宇前揭
起訴書等所載上情以觀，陳瀚宇在同年四月十七日夜間既非因販
賣愷他命而為警查獲，且其販賣愷他命予上訴人之時間係自同月
起至六月間止，則上訴人於同年七月十五日向高雄市刑警大隊供
出其販賣之愷他命來源時，警方是否業已知悉陳瀚宇尚涉犯販賣
愷他命？高雄市刑警大隊是否因上訴人供出愷他命之來源，始據
以發動調查，並循線查獲陳瀚宇另有販賣第三級毒品予上訴人之
犯行？此既關乎上訴人有無前開減刑規定之適用，事實審法院即
應詳加究明。原審未進一步釐清審認，並在理由內為必要之說明
論述，徒以上訴人供出愷他命來源時，陳瀚宇早已為警查獲，及
上訴人供出該來源後至同年底，經警查無陳瀚宇再販毒之事證，
即謂上訴人雖供出毒品來源，仍無毒品危害防制條例第十七條第
一項減刑規定之適用，自有證據調查未盡及判決理由不備之違誤
。上訴意旨指摘原判決不當，非無理由，因原判決上述之違背法
令，影響於事實之確定，本院無可據以自為裁判，應將原判決撤
銷，發回原審法院更為審判。
據上論結，應依刑事訴訟法第三百九十七條、第四百零一條，判
決如主文。
中    華    民    國  一○○  年    三    月   十七   日
                      最高法院刑事第四庭
                          審判長法官  謝  俊  雄  
                                法官  陳  世  雄  
                                法官  魏  新  和  
                                法官  徐  文  亮  
                                法官  吳  信  銘  
本件正本證明與原本無異
                                      書  記  官  
中    華    民    國  一○○  年    三    月  二十一  日
                                                       s